【裁判字號】    92,上訴,2849
【裁判日期】    921022
【裁判案由】    偽造文書等
【裁判全文】
臺灣高等法院刑事判決                          九十二年度上訴字第二八四九號
    上  訴  人  臺灣臺北地方法院檢察署檢察官
    上  訴  人
    即  被  告  乙○○
右上訴人等因被告偽造文書等案件，不服臺灣臺北地方法院九十一年度訴字第六六七
號，中華民國九十二年七月七日第一審判決（起訴案號：臺灣臺北地方法院檢察署九
十年度偵緝字第一一七八號），提起上訴，本院判決如左：
    主    文
上訴駁回。
    事    實
一、乙○○係大眾綜合證券股份有限公司（址設臺北市○○區○○路六二號地下一樓
    ，下稱大眾證券公司）之營業員，因積欠丙○○鉅額款項，竟思以借新還舊之方
    式減輕沉重之利息負擔，遂基於意圖為自己不法所有之概括犯意，先於民國八十
    九年六月二十一日，以電話向從事代墊交割款業務之丙○○詐稱其不知情之客戶
    邱元斌、楊吳足妹需借款交割，使丙○○誤以為有利可圖，遂陷於錯誤，於同日
    將新臺幣（下同）一百三十六萬四千九百八十元及一百四十七萬三千元分別匯入
    邱、楊二人於大眾商業銀行（下稱大眾銀行）和平分行之股款交割帳戶（按該二
    帳戶分係甲○○及楊萬木所交付，並授權乙○○使用）內。於翌（二十二）日又
    謊稱客戶楊吳足妹欲開立信用帳戶，需款作為財力證明之用，使丙○○復陷於錯
    誤，而將二百六十一萬九千元匯入上開楊吳足妹之帳戶內。詎乙○○旋於同年六
    月二十一日至二十三日，在臺北市○○區○○路一一七號大眾銀行和平分行分次
    以現金提領或轉帳之方式，將上開三筆款項提領一空，其中五百萬元用以償還之
    前積欠丙○○之欠款，丙○○追查之下，始知受騙。
二、案經被害人丙○○訴由臺灣臺北地方法院檢察署檢察官偵查起訴。
    理    由
一、訊據上訴人被告乙○○對右開詐欺犯行於原審坦承不諱（見原審卷第五十四頁至
    第五十七頁、第一二八頁），核與告訴人丙○○迭於檢察官偵查及原審訊問中指
    證情節相符（見偵查卷他字第二九二○號卷第二頁至第四頁、第八頁、第九頁、
    原審卷第二十二頁）；且邱元斌、楊吳足妹於八十九年六月間並無借款交割或開
    立信用帳戶乙節，經證人邱元斌及楊吳足妹之子楊萬木於原審審理中結證屬實（
    見原審卷第一二九頁至第一四一頁）。此外，復有合作金庫匯款回條聯三紙、大
    眾銀行和平分行檢送之邱元斌、楊吳足妹對帳明細、取款條及大眾銀行復興分行
    檢送之邱元斌、楊吳足妹之存摺交易查詢報表、客戶資料索引查詢等在卷可佐（
    見偵查卷他字第二九二○號卷第十頁至第二十頁），足徵被告任意性自白與事實
    相符，犯行堪以認定，應予依法論科。核被告所為，係犯刑法第三百三十九條第
    一項詐欺取財罪。被告先後二次詐欺犯行，時間緊接，所犯係構成要件相同之罪
    名，顯係基於概括犯意反覆為之，應依連續犯規定論以一罪，並加重其刑。
二、另公訴意旨略以：被告於八十九年六月二十一日至二十三日連續盜用其所保管不
    知情之邱元斌及楊吳足妹之印章，偽填取款憑條三紙，足生損害於邱元斌及楊吳
    足妹，因認被告此部分另涉有刑法第二百十六條、第二百十條行使偽造私文書罪
    嫌云云。惟按：被告固坦承有以邱元斌、楊吳足妹名義提款及轉帳之行為，惟堅
    詞否認有何偽造文書犯行，辯稱：該二帳戶分係甲○○、楊萬木所提供，並借伊
    使用，有經過授權等語。經查：楊吳足妹之大眾銀行和平分行帳戶及印章係其子
    楊萬木交付被告，並授權其使用乙節，已據證人楊萬木於原審審理中結證屬實（
    見原審卷第一二九頁、第一三○頁、第一三二頁）。至證人邱元斌雖於原審審理
    中證稱：伊未至大眾證券公司開戶，亦未將銀行帳戶借與被告使用等語。然證人
    邱元斌亦證稱卷附大眾銀行印鑑卡上簽名確係其所為等語（見原審卷第一三五頁
    ），參以至銀行開戶均須本人親自為之，該邱元斌所有之大眾銀行和平分行帳戶
    係其所開戶，應堪認定。再由證人邱元斌證稱：伊認識曾於大眾證券公司任職之
    甲○○，是否甲○○要求伊買股票始開戶已不記得等語（見原審卷第一三五頁）
    ，其對是否曾於大眾銀行和平分行開戶已不復記憶，顯然該帳戶非供其使用甚明
    ，若謂係證人邱元斌於開戶後旋將該帳戶交付甲○○保管甚或授權其使用，非無
    可能。再者，本院亦傳喚甲○○到庭證稱：「（有無授權給乙○○使用？）我到
    大陸時，將印章、存摺放在乙○○處，幫我交割」、「（何時將邱元斌帳戶之印
    章、存摺交給乙○○？）八十九年六月間，來去大陸好幾次」、「（有無請乙○○替你借款？）有」等語（見本院卷九十二年十月八日審判筆錄第三頁、第四頁
    ），顯見被告亦經其授權應無疑義。從而，被告以邱元斌、楊吳足妹名義製作取
    款憑條，既經授權，即無偽造文書之可言。此外，本院復查尚無其他積極證據，
    足認被告有此部分偽造文書之犯行，是不能證明被告有行使偽造私文書之罪行。
三、原審認被告罪證明確，適用刑法第三百三十九條第一項、第五十六條，罰金罰鍰
    提高標準條例第一條前段，並審酌被告詐欺之金額高達五百四十五萬六千九百八
    十元，惟其並無前科，有臺灣高等法院檢察署刑案紀錄簡覆表在卷可按，且所詐
    得款項中之五百萬元，實係以借新還舊之方式償還之前積欠告訴人之舊債，有被
    告所提之匯款單三紙、合作金庫銀行民族分行檢送之告訴人分戶交易明細表在卷
    可稽，足見被告惡性非為重大，及其犯罪之動機、手段、犯後態度等一切情狀，
    量處有期徒刑拾月。及認被告所涉行使偽造私文書部分，不能證明犯罪，惟公訴
    人認係裁判上一罪，不另為無罪之諭知，經核並無不合，公訴人上訴執稱原審量
    刑過輕，並就行使偽造私文書部分指摘原判決不當及被告上訴請求予以自新等情
    ，均為無理由，應予駁回。
據上論斷，應依刑事訴訟法第三百六十八條，判決如主文。
本案經檢察官劉斐玲到庭執行職務。
中      華      民      國    九十二    年      十      月    二十二    日
                              臺灣高等法院刑事第十五庭
                                  審判長法  官  房  阿  生
                                        法  官  雷  元  結
                                        法  官  蔡  光  治
右正本證明與原本無異。
檢察官如不服本判決，應於收受送達後十日內向本院提出上訴書狀，其未敘述上訴之
理由者並得於提起上訴後十日內向本院補提理由書（均須按他造當事人之人數附繕本
）。
                                        書記官  王  才  生
中      華      民      國    九十二    年      十      月    二十三    日
附錄：本案論罪科刑法條全文
中華民國刑法第三百三十九條（普通詐欺罪）
意圖為自己或第三人不法之所有，以詐術使人將本人或第三人之物交付者，處五年以
下有期徒刑、拘役或科或併科一千元以下罰金。
以前項方法得財產上不法之利益或使第三人得之者，亦同。
前二項之未遂犯罰之。


司法院資訊處製作；財團法人民間司法改革基金會備份。
